臺灣高雄地方法院交通事件裁定　　　　 100年度交聲字第16號
原處分機關　高雄市政府交通局
異　議　人
即受處分人　尚大企業有限公司
代　表　人　吳榮
上列異議人即受處分人因違反道路交通管理處罰條例案件，對於
高雄市政府交通局民國99年12月17日所為之處分（原處分案號：
高市交裁字第裁32-TA0000000號），聲明異議，本院裁定如下：
    主  文
原處分撤銷。
尚大企業有限公司不罰。
    理  由
一、原處分意旨略以：異議人即受處分人尚大企業有限公司（下
    稱異議人公司）所有車號5131-E5 號自用小客貨車（下稱系
    爭車輛），於民國99年11月1 日中午12時43分許，行經台9
    線439.8 公里南興段之限速70公里路段時，經該處之固定式
    測速照相儀器測得系爭車輛之車速高達131 公里/ 小時，已
    超過該時段之限速達61公里，臺東縣警察局員警因而摯單逕
    行舉發，原處分機關即高雄市政府交通局認異議人公司之車
    輛有「行車速度，超過規定之最高時速60公里以上」之違規
    事實明確，乃依道路交通管理處罰條例第43條第4 項之規定
    ，裁處車輛所有人即異議人公司吊扣系爭車輛之汽車牌照3
    個月等語。
二、聲明異議意旨略以：上開固定式測速照相儀器有正負2 公里
    / 小時之誤差值，是系爭車輛雖於前揭時地測得時速為131
    公里，惟扣除誤差值後，實際速度為129 公里，故該車輛之
    時速即未超過該路段速限達60公里以上，當不符合吊扣汽車
    牌照之規定，爰依法聲明異議，請求撤銷原處分等語。
三、按犯罪事實應依證據認定之，無證據不得認定犯罪事實，刑
    事訴訟法第154 條第2 項定有明文；次按認定犯罪事實所憑
    之證據，雖不以直接證據為限，間接證據亦包括在內；然而
    無論直接或間接證據，其為訴訟上之證明，須於通常一般之
    人均不致有所懷疑，而得確信其為真實之程度者，始得據為
    有罪之認定，倘其證明尚未達到此一程度，而有合理之懷疑
    存在時，即應為有利於被告之認定，最高法院30年上字第81
    6 號判例、76年臺上字第4986號判例參照。而法院受理交通
    事件，準用刑事訴訟法之規定，道路交通管理處罰條例第89
    條前段規定甚明，是前揭刑事訴訟法上之罪疑唯輕或罪疑唯
    有利於被告之原則，於法院審理交通聲明異議案件時，亦有
    所適用。
四、經查：
  (一)異議人公司所有之系爭車輛，於99年11月1 日中午12時43分
    許，行經限速70公里之台9 線439.8 公里南興段時，為該處
    之固定式測速照相儀器測得以時速131 公里之時速行駛，臺
    東縣警察局員警乃於拍照採證後逕行舉發，原處分機關遂依
    道路交通管理處罰條例第43條第1 項第4 項之規定，裁處異
    議人公司吊扣系爭車輛之汽車牌照3 個月之事實，有臺東縣
    警察局東警交字第TA0000000 號舉發違反道路交通管理事件
    通知單、高雄市政府交通局高市交裁字第裁32-TA0000000號
    違反道路交通管理事件裁決書、車號查詢汽車車籍各1 份及
    舉發照片1 張在卷可憑；另員警於距離前揭舉發地點約400
    公尺之北上車道（台9 線440.2 公里處）、600 公尺之南下
    車道（台9 線439.2 公里處），依規定設有「限速70公里」
    、「常有測速照相」之警示標誌一節，有臺東縣警察局100
    年1 月14日東警交第1000000675號函暨所附照片2 張附卷可
    佐（參本院卷第12、15頁），是此部分之事實，堪以認定。
  (二)拍攝系爭車輛超速之固定式測速照相儀器，固經經濟部標準
    檢驗局於99年8 月30日檢定合格，有效期限至100 年8 月31
    日之事實，有雷達測速儀檢定合格證書1 份在卷可稽（參本
    院卷第16頁）；惟上開測速照相儀器之偵測速率誤差為：偵
    測速率在100 公里/ 小時以內者，有正負2 公里/ 小時之誤
    差，而偵測速率在100 公里/ 小時以上者，有正負2 ％之誤
    差等節，有臺東縣警察局前揭函文所附上開測速照相儀器之
    雷達技術規格附卷可查（參本院卷第12、19頁），基此，本
    件異議人公司所有系爭車輛，經該雷達測速儀器測得時速為
    131 公里，經加入該雷達測速儀器之誤差值，僅可認定系爭
    車輛當時時速應介於128.38公里至133.62公里間（計算式：
    131 ×±2 ％），揆諸上述「罪證有疑，利歸被告」之訴訟
    法理，應認系爭車輛當時之時速僅有128.38公里，故異議人
    公司辯稱：系爭車輛之車速扣除誤差值後，實際速度為129
    公里/ 小時等語，即非無據。
  (三)按汽車駕駛人，駕駛汽車行車速度，超過規定之最高時速60
    公里以上，... 吊扣該汽車牌照3 個月。道路交通管理處罰
    條例第43條第1 項第2 款、第4 項定有明文。本件異議人公
    司之系爭車輛以128.38公里/ 小時之速度行駛於限速70公里
    之前揭路段之事實，已如前述，故其超越該路段最高限速僅
    有58.38 公里/ 小時（計算式：128.38－70＝58.38 ），自
    不符合上開超過最高時速60公里以上之規定，原處分機關未
    扣除此一誤差值，逕以雷達測速儀器所測得之速度，即認異
    議人公司之系爭車輛有行車速度超過規定最高時速60公里以
    上之違規事實，即有誤會。
五、綜上，本件異議人公司所有系爭車輛之行車速度，雖超越該
    路段70公里之最高限速，然其超過之速度尚未達60公里以上
    ，故原處分機關未予詳查，遽依上開規定予以裁罰，自有未
    恰，本件異議為有理由，爰將原處分撤銷，另為異議人公司
    不罰之諭知。
六、據上論斷，應依道路交通案件處理辦法第20條前段，裁定如
    主文。
中    華    民    國   100    年    2     月    22    日
                    交通法庭    法  官    王俊彥
如不服本裁定應於送達後5 日內向本院提出抗告狀。
以上正本證明與原本無異。
中    華    民    國   100    年    2     月    22    日
                                書記官    黃園芳